【裁判字號】    92,台上,95
【裁判日期】    920109
【裁判案由】    違反槍砲彈藥刀械管制條例
【裁判全文】
最高法院刑事判決                                  九十二年度台上字第九五號
    上  訴  人  甲○○
    選任辯護人  黃紹文律師
                黃溫信律師
                徐美玉律師
    上  訴  人  乙○○
右上訴人等因違反槍砲彈藥刀械管制條例案件，不服台灣高等法院台南分院中華民國
九十一年八月十五日第二審更審判決（九十一年度上更(一)字第九三號，起訴案號：台
灣台南地方法院檢察署八十九年度偵字第二六八三、二八三二、三五五九、三六六七
、三七八三、三九七三、四二五四、四七九二號），提起上訴，本院判決如左：
    主  文
原判決撤銷，發回台灣高等法院台南分院。
    理  由
本件原判決認定上訴人甲○○與余進益係舊識，因懷疑余進益與其妻蔡秋蘭有不正常
交往，委託江裕誠及上訴人乙○○代為討回公道，因余進益躲避不出面處理，江裕誠
乃以電話恐嚇余進益於台南縣新市鄉台南科學園區工地工作中有密切關係之友人李憲
旗如不交出余進益，將一一對其身邊之友人下手殺害，並到工地演習（開槍、破壞之
類），因余進益仍遲不出面，江裕誠、甲○○、乙○○三人乃未經許可，共同基於持
槍恐嚇、傷害等概括犯意之聯絡，先由乙○○於民國八十八年十二月十六日下午五時
許，持江裕誠交付具有殺傷力之管制編號0000000000號（即槍枝編號四八
二七０八Ｚ）貝瑞塔九二型手槍一支及具殺傷力之制式子彈六顆，前往台北市○○區
○○路四十三巷九號三樓余進益大哥余進榮住處，朝住宅大門口之鐵門射擊五槍示警
，致生危害於余進榮生命、身體安全；繼於八十八年十二月二十九日下午三時十分許
，乙○○持江裕誠另提供具有殺傷力之管制編號0000000000號（即槍枝編
號三七八九０九Ｚ）貝瑞塔九二型手槍一支及具殺傷力之制式子彈五顆，由江裕誠駕
駛租得之綠色克萊斯勒小客車搭載乙○○前往台南縣善化鎮○○○路十號台南科學工
業園區，由乙○○獨自持該槍、彈進入園區內之能元科技公司工務所找尋吳鐘標，走
至距吳鐘標約四、五公尺處時，見吳鐘標坐在乙部轎車車頭上，即朝其手、腳射擊四
槍示警，致吳鐘標受有左撓骨粉碎性骨折、左大腿及右膝穿刺傷之傷害，乙○○隨即
與接應之江裕誠一同駕車逃離。嗣後於八十九年二月十八日上午六時許，甲○○、江
裕誠、乙○○三人要離開台南縣永康市○○街二二六巷三弄十號躲藏處時，江裕誠乃
將上開具有殺傷力之管制編號0000000000號貝瑞塔型九二手槍及具殺傷力
之制式子彈十顆交由甲○○攜帶，欲攜至台南縣歸仁鄉六甲村通往仁德鄉○○道路旁
堆放木模板工地藏放。甲○○等人搭乘電梯至該處地下室欲駕車離開，甫出電梯門甲
○○即為埋伏之警方人員逮捕，並扣得該管制編號0000000000號貝瑞塔型
九二手槍乙支（起訴書誤載槍枝管制編號為0000000號）及子彈十顆，隨後乙
○○、江裕誠亦在台南縣永康市○○街二二六巷三弄十六號二樓之二為警逮捕歸案，
同時起出江裕誠所有之另一把管制編號0000000000號貝瑞塔九二型手槍、
子彈十三顆（其中有先前射擊余進榮住處大門所剩子彈一顆、射擊吳鐘標所剩子彈一
顆），並起出江裕誠持有之制式霰彈槍及霰彈槍子彈等情。因而撤銷第一審關於上訴
人等部分之判決，改判依牽連犯論處上訴人等共同連續未經許可，持有手槍罪刑，固
非無見。
惟查：(一)、審判長於依刑事訴訟法第九十四條訊問被告後應命上訴人陳述上訴之要旨
，同法第三百六十五條定有明文。本件第一審判決後，檢察官及被告甲○○、乙○○
均提起第二審上訴，然稽之原審九十一年八月一日上午十時審判期日筆錄，審判長於
訊問被告後，僅命為被告之上訴人等陳述上訴要旨，並無命另一上訴人即檢察官陳述
上訴要旨之記載，檢察官亦未自行陳述，致無從明其上訴之範圍，其所踐行之程序顯
不合法，其基此所為之判決，自屬違背法令。(二)、已受請求之事項未予判決者，其判
決當然為違背法令，刑事訴訟法第三百七十九條第十二款定有明文。依卷附檢察官起
訴書所記載之犯罪事實，除原判決事實欄所記載之事實外，尚包括甲○○夥同江裕誠
以電話恐嚇與余進益有密切關係之吳鐘標、李憲旗，如不交出余進益，將一一對其身
邊之朋友等人下手殺害，並到工地演習；因余進益仍遲不出面，其等又夥同乙○○於
八十八年十二月六日凌晨一時許，在高雄市○○○路上，由江裕誠持已查獲之九二型
手槍射擊余進益之自小客車七發恐嚇洩恨（起訴書附表八）等情，涉犯恐嚇危害安全
罪嫌。乃原判決對上述起訴書已記載起訴之事實，即甲○○夥同江裕誠以電話恐嚇吳
鐘標、李憲旗，上訴人等夥同江裕誠持槍射擊余進益自小客車恐嚇余進益部分，是否
成立犯罪，未予調查論述，難謂無已受請求之事項未予判決之可議。(三)、槍砲彈藥刀
械管制條例第七條第四項及第十二條第四項之未經許可持有手槍、子彈，其持有之繼
續，為行為之繼續而非狀態之繼續，亦即該槍、彈一經持有，罪即成立，但其完結須
繼續至持有行為終了時為止。依原判決事實欄之記載，上訴人等與江裕誠未經許可，
共同基於持槍恐嚇、傷害等概括犯意之聯絡，先由乙○○於八十八年十二月十六日下
午五時許，持江裕誠交付之管制編號0000000000號貝瑞塔九二型手槍一支
及制式子彈六顆，朝余進榮住宅大門口之鐵門射擊五槍恐嚇。同年月二十九日乙○○
持江裕誠交付之管制編號0000000000號貝瑞塔九二型手槍一支及制式子彈
五顆，由江裕誠駕車載乙○○至台南科學工業園區朝吳鐘標之手腳射擊四槍。八十九
年二月十八日上午上訴人等與江裕誠要離開台南縣永康市○○街二二六巷三弄十號時
，江裕誠將上開管制編號0000000000號貝瑞塔九二型手槍一支及制式子彈
十顆交甲○○攜帶，於地下室被查獲等情。如果無訛，則甲○○與乙○○是否先後只
共同持有二支貝瑞塔九二型手槍，甲○○於被查獲時持有之管制編號0000000
000手槍，是否為其前已共同持有該槍行為之繼續？非無疑義而待釐清。乃原判決
竟於理由內謂甲○○先後三次持有手槍，而論以連續犯，亦有未洽。(四)、證據雖已調
查，而其內容尚未完全明瞭者，與未經調查無異，如遽行判決，仍屬應於審判期日調
查之證據未予調查。甲○○於原審辯稱：被查獲當天，伊與江裕誠同乘電梯至地下室
一樓，甫走出電梯，即被偵查員黃文夏查問身分，伊乃主動將江裕誠將一物插於伊腰
後之情形告知警方，並由警方自伊身後取出該手槍扣案等情。證人黃文夏於原審證稱
：「我們請霹靂小組準備要攻堅，看見他們二個人江裕誠、甲○○走出來，我們就上
前盤查。」「我們帶到警衛室盤查，甲○○說要上所，由……譚國瑞陪同甲○○上
所，然後在甲○○身上搜到槍。」「帶到警衛室時，還不知道甲○○身上有槍，但
甲○○很配合。」甲○○於原審亦供稱：「在警衛室時，我說要上所，然後說我後
面有東西，警察就從我腰後拿出槍來。」各等語（原審法院上更(一)卷第六十二頁、七
十二頁、七十三頁）。如果非虛，則警方事前是否已查知甲○○有未經許可持有槍彈
之犯行，扣案之槍彈是否為其自動供出並報繳？仍有欠明瞭而待究明，此攸關甲○○
此部分犯行有無槍砲彈藥刀械管制條例第十八條第一項、第四項前段之適用，為發現
真實及維護被告之利益，自有傳訊譚國瑞調查釐清之必要，乃原審法院只傳訊譚國瑞
一次未到，即未再傳喚調查，遽行判決，自有可議。上訴人等分別提起上訴，指摘原
判決不當，非無理由，應認仍有撤銷發回更審之原因。原判決不另為不受理諭知部分
，基於審判不可分原則，併予發回。
據上論結，應依刑事訴訟法第三百九十七條、第四百零一條，判決如主文。
中      華      民      國    九十二    年      一      月      九      日
                              最高法院刑事第三庭
                                  審判長法官  董  明  霈
                                        法官  林  茂  雄
                                        法官  王  居  財
                                        法官  張  祺  祥
                                        法官  池  啟  明
      右正本證明與原本無異
                                              書  記  官
中      華      民      國    九十二    年      一      月     十六     日


司法院資訊處製作；財團法人民間司法改革基金會備份。
